【裁判字號】    95,訴,388
【裁判日期】    950630
【裁判案由】    強盜等
【裁判全文】
臺灣高雄地方法院刑事判決               95年度訴字第388號
公  訴  人  臺灣高雄地方法院檢察署檢察官
被      告  丙○○
指定辯護人  本院公設辯護人戊○○
上列被告因強盜等案件，經檢察官提起公訴（94年度偵字第2833
3號），本院判決如下：
    主  文
丙○○連續攜帶兇器，毀壞安全設備，於夜間侵入住宅竊盜，處
有期徒刑壹年陸月；又意圖為自己不法之所有，攜帶兇器，踰越
安全設備，於夜間侵入住宅，以強暴、脅迫至使不能抗拒，使人
交付財物，處有期徒刑柒年貳月。應執行有期徒刑捌年陸月。
    事  實
一、丙○○意圖為自己不法所有，基於竊盜之概括犯意，於夜間
    即附表所示之時間，持其所有之客觀上足以傷害人之生命、
    身體而具危險性之剪刀、螺絲起子各1 個，並攜帶其所有之
    打火機1 個，至附表所示甲○○等人之住宅，以拆下紗窗、
    推開窗戶翻進屋內之踰越安全設備方式（指附表編號1 部分
    ），或以打火機點燃香菸燒燬紗窗並以剪刀加以破壞，再以
    螺絲起子破壞窗戶之毀壞安全設備之方式（指附表編號2 及
    編號3 部分），翻越侵入住宅，分別竊取如附表所示之物，
    得手後，將所竊得之證件丟棄，復將其餘物品變賣花用殆盡
    （丙○○犯罪時間、地點、被害人及損失財物均如附表所示
    ）。
二、丙○○意圖為自己不法所有，於91年12月13日凌晨1 時30分
    許夜間，持其所有之客觀上足以傷害人之生命、身體而具危
    險性之剪刀1 支，以翻越窗戶之方式，踰越安全設備，進入
    高雄市鼓山區自強新村109 巷5 號住宅，搜尋財物未得，見
    丁○○躺在客廳長椅上睡覺，即變更犯意，承前為自己不法
    所有之單一意圖，基於強盜之犯意，以雙手摀住丁○○之嘴
    巴及眼睛，並喝令：不得出聲，否則就要給你死等語脅迫丁○○，並以丁○○放在桌上的圍巾矇住丁○○之雙眼，以客
    廳之衛生紙及布塞住其嘴巴，至房內拿取絲襪將丁○○之雙
    手、雙腳綑綁在長椅上，以上開強暴、脅迫之方式至使丁○○不能抗拒，依丁○○所述皮包位置，進去房內搜尋財物，
    復因丁○○所看護、行動不便之屋主呼叫丁○○，丙○○見
    狀即將丁○○鬆綁，令其回應屋主呼叫並進入房內取出皮包
    ，丁○○進入房內取出皮包交付予丙○○，復因屋主再次呼
    叫，丙○○再令丁○○進入該房內回應，丁○○則在入房後
    大聲呼救，丙○○即持上開皮包（內有新臺幣【下同）1,00
    0 元、身分證1 張、提款卡3 張）逃逸。嗣丙○○因另涉強
    盜殺人案件為警查獲，始循線查知上情。
三、案經高雄市政府警察局左營分局、楠梓分局報請臺灣高雄地
    方法院檢察署檢察官偵查起訴。
    理  由
壹、程序部分：
    被告、辯護人及檢察官於法院調查證據時，均知本院卷內證
    據資料有第159 條第1 項不得為證據之情形，且經本院審理
    時予以提示或告以要旨，各經其等表示意見，而未於言詞辯
    論終結前聲明異議，本院審酌上開證據作成時之情況，並無
    何違法取證之不適當情形，以之作為證據使用係屬適當，依
    刑事訴訟法第159 條之5 第2 項規定，應視為同意而有證據
    能力。
貳、實體部分：
一、本院認定犯罪事實之依據：
    (一)上開被告於附表所示時地，在夜間持剪刀、螺絲起子及打
      火機各1 個，以事實一所示踰越或毀壞安全設備之方式，
      侵入被害人如附表所示甲○○等人住處竊取財物之事實，
      經被告於本院審理時坦稱明確，並經被害人甲○○、己○○、銀樓負責人柯清河、陸俊霖、當鋪負責人王大誠、孫
      重塭及當鋪員工乙○○於警詢證述屬實，且有「樂連銀樓
      」金飾買入登記紀錄2 紙、「自立當鋪」典當紀錄1 紙、
      「萬豐銀樓」金飾買入登記紀錄1 紙、「六六當鋪」典當
      紀錄3 紙及「金座銀樓」原料金買進紀錄2 紙附卷可考。
      是而，被告上開自白與事實相符，自可採為認定事實之依
      據。
    (二)上開被告於夜間持剪刀1 支，翻越窗戶進入高雄市鼓山區
      自強新村109 巷5 號住宅，因搜尋財物未得，而見丁○○
      躺在客廳長椅上睡覺，以「不得出聲、否則就叫給你死」
      等語脅迫，並以圍巾等物矇住丁○○雙眼、塞住嘴巴，且
      將其手腳綑綁在長椅上，以事實欄所示強暴、脅迫之方式
      ，致丁○○不能抗拒，而令其交付財物之事實，經被告於
      本院坦稱於卷，核與被害人丁○○於警詢證述大致相符，
      是認被告之自白亦與事實相符，可採為認定事實之依據。
      本件事證明確，被告犯行堪以認定，應依法論科。
二、論罪部分：
    (一)按刑法第321 條第1 項第3 款之攜帶兇器竊盜罪，係以行
      為人攜帶兇器竊盜為其加重條件，此所謂兇器，其種類並
      無限制，凡客觀上足對人之生命、身體、安全構成威脅，
      具有危險性之兇器均屬之（最高法院79年台上字第5253號
      判例參照）。查被告所持剪刀、螺絲起子既可破壞材質堅
      硬之紗窗、窗戶，應認質地堅實、銳利，足見被告所攜帶
      之上開工具，依社會一般觀念均足以對人之生命、身體安
      全構成威脅，在客觀上顯然具有危險性，應屬兇器。次按
      刑法第321 條第1 項第2 款規定將「門扇」、「牆垣」、
      「其他安全設備」並列，則所謂「門扇」專指門戶而言，
      應指分隔住宅或建築物內外之間之出入口大門。而所謂「
      其他安全設備」，指門扇牆垣以外，依社會通常觀念足認
      防盜之一切設備而言（最高法院25年上字第4168號判例要
      旨參照），如電網、門鎖及窗戶等是。而所謂「毀越」指
      毀損與踰越，故被告跨越或損壞之窗戶，應屬安全設備無
      訛。又刑法上所謂夜間，為日出之前日沒後。附表編號一
      至編號三所示時間，均為日出前即屬夜間，有92年日出日
      沒時刻表乙份附卷可參。被告既係在日出前侵入被害人住
      處行竊，應屬夜間侵入住宅竊盜。綜上，被告持上開工具
      ，於附表編號一所示時地，以拆下紗窗、推開窗戶翻進屋
      內之方式竊取財物之犯行，係犯刑法第321 條第1 項第1
      款至第三款之攜帶兇器，踰越安全設備，於夜間侵入住宅
      竊盜罪；又其持上開工具，於附表編號二、編號三所示時
      地，以打火機點燃香菸燒燬紗窗並以剪刀加以破壞，再以
      螺絲起子破壞窗戶之方式，侵入住宅竊取財物之犯行，則
      犯前述同條款之攜帶兇器，毀壞安全設備，於夜間侵入住
      宅竊盜罪。
    (二)按強盜與竊盜，僅係取得財物之手段不同，就圖得不法所
      有以非法方法取得他人財物而言，兩者並無差異，倘原以
      竊盜之犯意著手行竊，於財物未經入手之際，因被事主發
      覺，而當場施以強暴、脅迫，已至使不能抗拒，嗣後復強
      取他人之物，顯可認其圖為不法所有取得他人財物之犯意
      ，仍相一貫，僅於中途變更竊盜手段為強取而已，其本質
      上已屬強盜行為，自應逕論以強盜罪（最高法院24年上字
      第4673號判例、93年度台上字第1011號判決要旨參照）。
      本件被告於夜間攜帶剪刀，翻越窗戶進入被害人丁○○之
      住宅，欲竊取財物，因搜尋財物未得，又見丁○○躺在客
      廳長椅上睡覺，以「不得出聲、否則就叫給你死」等語脅
      迫丁○○，並以圍巾等物矇住丁○○雙眼、塞住嘴把，且
      將其手腳綑綁在長椅上，以此強暴、脅迫之方式，致丁○○不能抗拒，而令其交付財物等情，顯可認其意圖為自己
      不法所有取得他人財物之犯意，仍相一貫，僅於中途變更
      犯意，原以竊盜犯意著手，於財物尚未得手又搜尋未著之
      際，因被害人在現場，復接續同一不法所有意圖改施以強
      暴、脅迫手段，以至使不能抗拒而使他人交付財物，其本
      質上已將竊盜犯意升高為強盜犯意，依上開判決、判例要
      旨，應逕論以強盜罪。是核被告於事實二所為，係犯攜帶
      兇器，踰越安全設備，於夜間侵入住宅，以強暴、脅迫至
      使不能抗拒，使人交付財物之加重強盜罪。
    (三)被告所為事實一所載3 次竊盜犯行，時間緊接，而犯構成
      要件相同之罪名，顯係基於概括犯意反覆為之，應依連續
      犯規定，以情節較重之攜帶兇器，毀壞安全設備，於夜間
      侵入住宅竊盜罪論，並加重其刑。被告所犯上開竊盜及強
      盜二罪間，罪名各別，行為互異，應分論併罰。
三、科刑理由：
    (一)本院審酌被告前有竊盜、強盜之前科，不思悔改，於案發
      時正值壯年之期，不知以正當途徑賺取財物，竟於夜間持
      兇器破壞被害人住處窗戶入內竊盜，另因搜尋財物未得，
      即對被害人以言語威嚇並綑綁手腳等強暴、脅迫方式，使
      被害人交付財物，其惡性及對社會治安之危害實屬重大；
      另考量其犯後坦承犯行，態度良好，犯罪目的僅為取得財
      物，未進而對被害人之生命、身體有實質侵害，被害人損
      失財物為金飾、現金、手錶等物（價值約近20萬元），被
      告僅具國小學歷等其他一切情狀，就其所犯二罪分別量處
      如主文所示之刑，並定其應執行刑。
    (二)至被告所持以竊盜之剪刀、螺絲起子、打火機，以及事實
      二所示之剪刀，均為被告所有，經被告自承於卷，然均未
      扣案，本院僅能以屬相類似之工具視之，形體無從特定，
      為免日後執行困難，不為沒收之諭知。
據上論斷，應依刑事訴訟法第299 條第1 項前段，刑法第56條、
第321 條第1 項第1 款至第3 款、第330 條第1 項、第51條第5
款，判決如主文。
中    華    民    國    95    年    6     月    30    日
                  刑事第六庭    審判長法  官  黃建榮
                                      法  官  林柏壽
                                      法  官  楊佩蓉
上正本證明與原本無異
如不服本判決，應於判決送達後10日內，向本院提出上訴狀。
中    華    民    國    95    年    6     月    30    日
                                      書記官  黃國忠
附錄本案論罪科刑法條全文：
中華民國刑法第321條
犯竊盜罪而有左列情形之一者，處6 月以上、5 年以下有期徒刑
：
一  於夜間侵入住宅或有人居住之建築物、船艦或隱匿其內而犯
    之者。
二  毀越門扇、牆垣或其他安全設備而犯之者。
三  攜帶兇器而犯之者。
四  結夥三人以上而犯之者。
五  乘火災、水災或其他災害之際而犯之者。
六  在車站或埠頭而犯之者。
前項之未遂犯罰之。
中華民國刑法第330條
犯強盜罪而有第321 條第1 項各款情形之1 者，處7 年以上有期
徒刑。
前項之未遂犯罰之。
附表：
  ┌──┬──────┬───────┬─────┬─────┐
  │編號│發生時間    │發生地點      │被害人    │損失財物  │
  ├──┼──────┼───────┼─────┼─────┤
  │一  │92年1月5日凌│高雄市楠梓區宏│甲○○    │皮包1只、 │
  │    │晨2時許     │南一路自強巷6 │          │新臺幣7千 │
  │    │            │之20號        │          │元、鑽戒1 │
  │    │            │              │          │只、金項鍊│
  │    │            │              │          │2條、金墜 │
  │    │            │              │          │子2只（總 │
  │    │            │              │          │價值約6萬8│
  │    │            │              │          │千元）    │
  ├──┼──────┼───────┼─────┼─────┤
  │二  │92年11月25日│高雄市楠梓區宏│己○○    │身分證1張 │
  │    │上午6時許   │毅三路7巷4號  │          │、駕照2張 │
  │    │            │              │          │、信用卡3 │
  │    │            │              │          │張、白色勞│
  │    │            │              │          │力士手錶1 │
  │    │            │              │          │只（約價值│
  │    │            │              │          │8萬元）、 │
  │    │            │              │          │金牌9面（ │
  │    │            │              │          │約2兩7錢，│
  │    │            │              │          │總價值約4 │
  │    │            │              │          │萬元）、手│
  │    │            │              │          │機1支（以 │
  │    │            │              │          │上總價值約│
  │    │            │              │          │12萬元）  │
  ├──┼──────┼───────┼─────┼─────┤
  │三  │92年1月到11 │高雄市楠梓區、│不詳      │白金（重5 │
  │    │月間某日夜間│左營區一帶    │          │錢5厘）、 │
  │    │            │              │          │黃金（重3 │
  │    │            │              │          │錢2分6厘）│
  │    │            │              │          │黃金項鍊、│
  │    │            │              │          │手鍊各1 條│
  │    │            │              │          │（共重1兩9│
  │    │            │              │          │錢3分5厘）│
  │    │            │              │          │、黃金戒指│
  │    │            │              │          │1（重1錢8 │
  │    │            │              │          │分5厘）、 │
  │    │            │              │          │金牌1（重5│
  │    │            │              │          │錢）金牌1 │
  │    │            │              │          │面（重5錢 │
  │    │            │              │          │）、黃金戒│
  │    │            │              │          │指1（重2錢│
  │    │            │              │          │9分4厘）、│
  │    │            │              │          │白金戒指（│
  │    │            │              │          │重7分6厘）│
  │    │            │              │          │及黃金戒指│
  │    │            │              │          │（重2錢5分│
  │    │            │              │          │）        │
  └──┴──────┴───────┴─────┴─────┘


司法院資訊處製作；財團法人民間司法改革基金會備份。
